臺灣高等法院刑事判決
108年度上易字第2319號
上  訴  人  
即  被  告  王國慶




上列上訴人因竊盜案件，不服臺灣桃園地方法院108年度審易字
第338號，中華民國108年5月24日第一審判決（起訴案號：臺灣
桃園地方檢察署107年度偵字第32105號），提起上訴，本院判決
如下：
    主  文
原判決關於王國慶犯攜帶兇器竊盜罪暨沒收部分均撤銷。
王國慶犯攜帶兇器竊盜未遂罪，累犯，處有期徒刑肆月，如易科
罰金，以新臺幣壹仟元折算壹日，扣案之油壓剪壹把沒收。又犯
攜帶兇器竊盜罪，累犯，處有期徒刑柒月，扣案之油壓剪壹把沒
收。
    事  實
一、王國慶意圖為自己不法之所有，基於竊盜之犯意，先後於：
  ㈠民國107年11月27日上午8時25分許，騎乘竊得之車牌號碼000
    -000號普通重型機車（王國慶竊取此輛機車部分，業經原審
    判處有期徒刑2月確定）前往桃園市○○區○○路000號由栢宏興
    所管理之娃娃機商店，再持客觀上足以作為兇器之油壓剪1
    把及扳手1支，破壞娃娃機鎖頭而著手欲竊取機台內之現金
    （毀損部分未據提出告訴），惟因機台內無現金而未得手。
  ㈡嗣其又步行至附近之山鶯路101號由栢宏興所管理之娃娃機商
    店，亦持前開客觀上足以作為兇器之油壓剪1把及扳手1支，
    破壞娃娃機鎖頭而竊取機台內之硬幣共計新臺幣（下同）1,
    800元得手（毀損部分未據提出告訴）。
    惟因王國慶當日行竊過程遭機台台主陳清海透過監視錄影機
    察覺，陳清海旋即騎車前往察看，王國慶見事跡敗露，慌忙
    逃逸，仍於桃園市○○區○○路000巷00弄0號為陳清海追至，經
    警據報於同日上午8時55分許到場後逮獲，並扣得前開油壓
    剪1把，以及在王國慶之提袋內扣得其竊得之硬幣共計1,800
    元。
二、案經桃園市政府警察局龜山分局移送臺灣桃園地方檢察署檢
    察官偵查起訴。
    理  由
壹、程序部分：
一、審理範圍：
    上訴人即被告王國慶（下稱被告）經原審判決犯竊盜罪，及
    攜帶兇器竊盜罪，被告僅對攜帶兇器竊盜罪部分上訴，檢察
    官則未上訴。故被告犯竊盜罪部分，已判決確定，本院審理
    範圍僅限於原審判決被告犯攜帶兇器竊盜罪部分，合先陳明
    。
二、證據能力部分：
    本判決下列認定犯罪事實所憑被告以外之人於審判外所為之
    陳述（含書面供述），檢察官、被告於本院言詞辯論終結前
    均未聲明異議，本院審酌本案證據資料作成時之情況，核無
    違法取證或其他瑕疵，證據力亦無明顯過低之情形，且與待
    證事實具有關連性，認為以之作為證據為適當，依刑事訴訟
    法第159條之5規定，自均得作為證據。至非供述證據部分，
    檢察官、被告亦均不爭執證據能力，且均查無違反法定程序
    取得之情形，自亦有證據能力。
貳、實體部分：
一、認定犯罪事實所憑之證據及理由：
  ㈠上揭犯罪事實，業據被告於警詢、偵查、原審及本院審理時
    坦承不諱，核與證人即被害人陳清海、栢宏興於警詢時指述
    之情節相符，並有桃園市政府警察局龜山分局扣押筆錄、扣
    押物品目錄表、贓物認領保管單、現場及扣押物品照片、監
    視器畫面翻拍照片、桃園市政府警察局龜山分局108年12月2
    0日山警分偵字第1080038755號函附之職務報告在卷可稽（
    速偵字第5788號卷第12至13、14、16、21至23、24頁，本院
    卷第159至161頁），復有油壓剪1把扣案足資佐證，以上竊
    盜之事實應堪認定。
  ㈡至於被告雖辯稱：伊竊取之1,800元應有未遂犯減輕其刑規定
    之適用云云。惟查，依卷附前開員警職務報告所載查獲被告
    之過程，警方係據報到場逮捕被告後，於被告之提袋內扣得
    該1,800元硬幣。被告亦自陳其當時是將該提袋（內有1,800
    元硬幣）放在所騎機車的腳踏板上，見陳清海前來而慌忙逃
    跑等語（本院卷第191頁），則被告係將其竊取之1,800元硬
    幣放在提袋內，攜出娃娃機店外後，再將該提袋放在其所騎
    機車的腳踏板上，依此情節，被告業將竊取之1,800元硬幣
    置於自己實力支配之下，已屬竊盜得手甚明，被告前揭所辯
    尚非可採。又被告於上揭地點竊盜之事證已明，被告聲請本
    院前去上揭2處竊盜現場勘驗，核無必要，併予敘明。
  ㈢綜上，本案事證明確，被告之犯行洵堪認定。
二、論罪及刑罰加重減輕之事由：
  ㈠按行為後法律有變更者，適用行為時之法律。但行為後之法
    律有利於行為人者，適用最有利於行為人之法律，刑法第2
    條第1項定有明文。經查，被告行為後，刑法第321條業於10
    8年5月29日修正公布，並於同年月31日生效施行，而刑法第
    321條第1項第3款之構成要件本身於此次雖未經修正，惟其
    法定刑則由「6月以上5年以下有期徒刑，得併科新臺幣10萬
    元以下罰金」，修正為「6月以上5年以下有期徒刑，得併科
    50萬元以下罰金」。準此，刑法第321條第1項第3款加重竊
    盜罪所定之構成要件，於上開規定修正前後仍屬一致，並無
    不同，然修正後已提高得併科罰金刑之法定刑，此涉及科刑
    規範之變更，應有新舊法比較之必要，經比較結果，修正後
    規定並未有利於被告，依刑法第2條第1項前段應適用被告行
    為時即修正前舊法之規定，合先敘明。
  ㈡核被告所為，就事實欄一㈠部分，係犯修正前刑法第321條第2
    項、第1項第3款攜帶兇器竊盜未遂罪，就事實欄一㈡部分，
    係犯修正前刑法第321條第1項第3款攜帶兇器竊盜罪。
  ㈢按行為人如客觀上有先後數行為，主觀上基於一個概括之犯
    意，逐次實行而具連續性，其每一前行為與次行為，依一般
    社會健全觀念，在時間差距上，可以分開，在刑法評價上，
    各具獨立性，每次行為皆可獨立成罪，構成同一之罪名者，
    即屬修正前刑法所規定之連續犯；於刑法刪除連續犯之規定
    後，則應就各次行為所犯之罪名，予以分論併罰。必以數行
    為於同時同地或密切接近之時地實行，侵害同一之法益，各
    行為之獨立性極為薄弱，依一般社會健全觀念，在時間差距
    上，難以強行分開，在刑法評價上，以視為數個舉動之接續
    實行，合為包括之一行為予以評價，較為合理者，始為接續
    犯，僅成立一個罪名。本案被告事實欄一㈠、一㈡之竊盜行為
    ，固係於接近之時間實行，但2次竊盜地點並不相同，2處之
    間猶有數家店面相隔。2處娃娃機商店雖適巧同由栢宏興管
    理，但明顯是2家不同商店。且被告係於事實欄一㈠之竊盜行
    為後，走出該娃娃機商店，再進入事實欄一㈡之地點行竊，2
    行為在時間差距上明顯可以區分，非屬各行為獨立性極為薄
    弱之情形，無從視為數個舉動之接續實行，並非接續犯。是
    被告事實欄一㈠、一㈡之竊盜犯行，應予分論併罰。公訴意旨
    認被告所為僅應論以1個攜帶兇器竊盜罪，尚有未洽，又被
    告於本院辯稱：伊的行為是概括犯意，應以一罪論云云，要
    非可採。
  ㈣未遂犯減輕部分：
    ⒈就事實欄一㈠即桃園市○○區○○路000號娃娃機商店部分，公
      訴意旨雖指被告已有在該處竊取機台內之零錢得手。惟查
      ，被告就此則辯稱：1,800元應該都是第2家店偷來的，第
      1家店機台拉出來的銅板箱都是空的等語（本院卷第193頁
      ），此外，卷內亦無何積極事證足以證明被告在事實欄一
      ㈠之桃園市○○區○○路000號娃娃機商店有竊得財物，自應為
      有利於被告之認定，認被告竊得之1,800元硬幣均是在事
      實欄一㈡之桃園市○○區○○路000號娃娃機商店內竊取，故公
      訴意旨上開所認容非允當。
    ⒉故就事實欄一㈠部分，被告已著手於攜帶兇器竊盜犯罪行為
      之實行，並未竊取得手，為未遂犯，爰依刑法第25條第2
      項規定，按既遂犯之刑減輕之。 
  ㈤累犯加重部分：
    查被告前因⑴竊盜案件，經原審法院以102年度桃簡字第368 
    號判決判處有期徒刑3月，嗣經原審院以102年度簡上字第15
    2號判決駁回上訴確定；⑵竊盜及搶奪案件，經原審法院以10
    2年度訴字第239號判決，就竊盜部分各判處有期徒刑5 月、
    4月，另就搶奪部分判處有期徒刑7月，嗣經本院以102年度
    上訴字第1623號判決，就竊盜部分判決駁回上訴確定，搶奪
    部分則撤銷改判，仍處有期徒刑7 月，再經最高法院以102
    年度台上字第4556號判決駁回上訴確定；⑶搶奪案件，經臺
    灣新北地方法院以102年度審訴字第468號判決判處有期徒刑
    8月確定；⑷竊盜案件，經原審法院以103年度桃簡字第1257
    號判決判處有期徒刑4月，再經原審法院以104年度簡上字第
    56號判決駁回上訴駁回確定。上開⑴至⑶之罪刑，嗣經臺灣新
    北地方法院以103年度聲字第2599號裁定應執行有期徒刑1年
    10月確定，與⑷之罪刑接續執行，於106年8月7日假釋出監，
    於107年1月3日假釋期滿未經撤銷，其未執行之刑以已執行
    論，有本院被告前案紀錄表在卷足憑，其於有期徒刑執行完
    畢後，5年以內故意再犯本件上開有期徒刑以上之2罪，均合
    於累犯規定。108年2月22日公布之司法院釋字第775號解釋
    認：刑法第47條第1項累犯規定，不分情節一律加重最低本
    刑，不符憲法罪刑相當原則，抵觸憲法第23條比例原則，應
    自解釋公布日起2年內修正之；於修正前，法院就個案應依
    解釋意旨，裁量是否加重最低本刑。亦即法院仍得斟酌個案
    情形裁量是否加重最低本刑，並未完全排除累犯規定之適用
    。本院審酌被告前已有前揭多次竊盜前科，並經入監執行，
    又再犯本案，顯見其對刑罰之反應力薄弱，惡性非輕，且依
    其情節，亦無加重最低本刑後過苛之情形，故均依刑法第47
    條第1項累犯規定加重其刑，就事實欄一㈠部分，依法先加後
    減之。
三、撤銷改判之理由、科刑及沒收：
  ㈠原審認被告罪證明確，予以論罪科刑，固非無見。惟查：⑴被
    告事實欄一㈠、一㈡之犯行應予分論併罰，業如前述，原判決
    論以接續犯之實質上一罪，尚有違誤；⑵被告行為後，刑法
    第321條業已修正公布並施行，修正後已提高得併科罰金刑
    之法定刑，涉及科刑規範之變更，應有新舊法比較之必要，
    原判決未及比較適用。是雖被告上訴意旨主張其竊取之1,80
    0元應屬未遂犯，暨認事實欄一㈠、一㈡應論以一罪等語，均
    非可採，業據本院論駁如前，其上訴為無理由，然原判決此
    部分既有上開違誤之處，自仍應由本院予以撤銷改判。再本
    件雖係被告上訴，惟原判決就被告事實欄一㈠、一㈡適用接續
    犯規定之法律不當，依刑事訴訟法第370條第1項但書規定，
    並無不利益變更禁止原則之適用，併此指明。
  ㈡爰以行為人之責任為基礎，爰以行為人之責任為基礎，審酌
    被告不思以正當手段獲取財物，為一己之私、圖不勞而獲，
    攜帶兇器竊取他人之財物，足見被告漠視他人財產權利，所
    為殊無可取，甚值非難，惟犯罪後坦承竊盜犯行，犯後態度
    尚可，兼衡被告犯罪之動機、目的、手段、所竊財物價值、
    於警詢時自陳國小畢業之智識程度、家庭經濟狀況勉持（速
    偵字第5788號卷第7頁）等一切情狀，分別量處如主文第2項
    所示之刑，並就攜帶兇器竊盜未遂罪部分諭知易科罰金之折
    算標準。
  ㈢沒收部分：
    ⒈扣案之油壓剪1把，為供被告犯上開2罪所用之物，且屬被
      告所有，業據其供承在卷（原審卷第131頁，本院卷第191
      頁），爰併依刑法第38條第2項前段規定予以宣告沒收。
    ⒉被告犯攜帶兇器竊盜罪竊得之1,800元已由警方合法發還被
      害人栢宏興，此有贓物認領保管單在卷可稽（速偵字第57
      88號卷第16頁），依刑法第38條之1第5項規定，無庸宣告
      沒收。
    ⒊未扣案之扳手1支，雖係被告所有供上開2罪犯罪所用之物
      ，然並非違禁物，且被告供稱該扳手已於逃跑時遺失（速
      偵字第5788號卷第8頁，原審卷第131頁），已無將該扳手
      宣告沒收以預防再持之犯罪之必要，又為免將來執行困難
      ，爰不予宣告沒收、追徵。
據上論斷，應依刑事訴訟法第369條第1項前段、第364條、第299
 條第1項前段，刑法第2條第1項前段、第47條第1項、第25條第2
項、第41條第1項前段、第38條第2項前段，修正前刑法第321條
第1項第3款、第2項，判決如主文。
本案經檢察官何嘉仁提起公訴，檢察官林黛利到庭執行職務。
中    華    民    國   109    年    2     月    5     日
                  刑事第七庭  審判長法  官  孫惠琳
                                    法  官  連雅婷
                                    法  官  戴嘉清
以上正本證明與原本無異。
不得上訴。
                                    書記官  高建華
中    華    民    國    109   年    2     月    5     日

附錄：本案論罪科刑法條全文
修正前刑法第321條
犯竊盜罪而有下列情形之一者，處六月以上、五年以下有期徒刑
，得併科新臺幣十萬元以下罰金：
一、侵入住宅或有人居住之建築物、船艦或隱匿其內而犯之者。
二、毀越門扇、牆垣或其他安全設備而犯之者。
三、攜帶兇器而犯之者。
四、結夥三人以上而犯之者。
五、乘火災、水災或其他災害之際而犯之者。
六、在車站、埠頭、航空站或其他供水、陸、空公眾運輸之舟、
    車、航空機內而犯之者。
前項之未遂犯罰之。